最高法院刑事判決　　　　　　　　　　　　　　　八十八年度台上字第四一二五號
　　上訴人　台灣高等法院高雄分院檢察署檢察官
　　被　告　甲○○
右上訴人因被告殺人案件，不服台灣高等法院台南分院中華民國八十八年四月十三日
第二審更審判決（八十七年度上重更(一)字第四一號，起訴案號：台灣高雄地方法院檢
察署八十六年度偵字第一三○五五號），提起上訴，本院判決如左：
    主  文
上訴駁回。
    理  由
按刑事訴訟法第三百七十七條規定：上訴於第三審法院，非以判決違背法令為理由，
不得為之。是提起第三審上訴，應以原判決違背法令為理由，係屬法定要件。如果上
訴理由狀並未依據卷內訴訟資料，具體指摘原判決不適用何種法則或如何適用不當，
或所指摘原判決違法情事，顯與法律規定得為第三審上訴理由之違法情形，不相適合
時，均應認其上訴為違背法律上之程式，予以駁回。本件原判決撤銷第一審之科刑判
決，改判諭知被告甲○○無罪。係以公訴意旨略稱：被告因與施金秀有金錢糾紛，於
民國八十六年五月二十八日晚上八時三十分許，至高雄縣鳳山市○○路八十七號理容
院找施金秀按摩共浴。同日晚上十時許，二人又生齟齬，被告竟基於殺人之故意，在
該店三樓房間，持毛巾將施女雙手反綁，並以毛巾覆蓋施女面部，再以浴巾纏住其頸
部，持續勒壓其口、鼻、頸部，至施女昏迷後，始迅速下樓奪門而出，經在場之同事
梁麗紅發覺有異，協同老闆魏雪梅開門，然施金秀已因窒息氣絕身亡。因認被告涉犯
刑法第二百七十一條第一項之殺人罪嫌等情。惟質之被告自始弗承殺人犯行，辯謂：
是日下午五時起，伊先後偕同居人黃琇玉回母親家、到超商買香煙、至鳳山市北門里
打電玩、在路上買快乾劑、臭豆腐，回家後，同日晚間八時許前往加油站加油，隨後
再到大寮鄉○○○路打電玩至十時許，遇到成世平，一齊打電話給邱明璋找綽號「大
牛」說話，案發時間根本不在上述理容院，不可能殺害施女等語。經查證人梁麗紅雖
於警訊、偵審中曾指認被告為當晚與施女按摩共浴之人，但其描述被告之衣時卻謂
穿米色衣服、長褲、戴眼鏡。同在理容院目睹歹徒之證人張仁申亦一致證稱歹徒戴眼
鏡、穿長褲。而證人邱明璋、成世平則證謂：被告當晚係短褲、未戴眼鏡，台灣高
雄看守所、中央健保局高雄聯合門診中心亦分別函覆：被告視力正常，押期間未曾
配戴眼鏡等情明確。嗣證人梁麗紅於原審審理時始改稱：當晚光線昏暗、伊視力不好
，未配戴近視眼鏡，被告應該不是殺害施女之歹徒，且伊在施女隔壁房間按摩所聽到
歹徒之聲音與被告以前多通電話之聲音亦不相似等語。故證人梁麗紅先前於警訊、偵
審中之指證不一其詞，顯有瑕疵可指。且案發後警員採取施女陰道分泌物與被告之精
液以及現場之衛生紙、毛髮、陰毛、煙蒂、指紋等物送請內政部警政署刑事警察局鑑
驗，認為施女陰道精子細胞ＤＮＡ非屬被告所有，現場指紋除紋線不清、特徵點不符
者無法比對外，其他可資比對部分均與被告之指紋不符，尤乏積極證據可資證明被告
於命案發生時在場。至命案發生之時間，自是日晚上八時二十分至十時四十分之間，
已據證人梁麗紅證屬無異；而證人邱明璋、成世平均一致證稱：被告當晚確有在鳳山
市北門里及大寮鄉○○○路打電玩，並與成世平於十時許打電話給邱明璋找綽號「大
牛」談及綽號「大胖龍」車內東西被竊之事。雖邱明璋無法確認被告在電玩店內之起
迄時間，但被告所辯：當晚遇見邱明璋、成世平，有打電玩、打電話之語，誠屬可信
。又證人魏雪梅雖證稱：施金秀在遇害前三、四天及一個星期曾與被告在理容院門口
發生爭吵，證人梁麗紅亦證謂：被告於案發前數日曾打電話到店裡恐嚇施女云云。然
案發當日往找施女按摩共浴之尋芳客卻相見甚歡，有說有笑，被告既與施女交惡在先
，不可能於數日後卻親密如此，該不詳男子顯非被告無疑，其被訴殺人犯行尚屬不能
證明。已詳其證據取捨及得心證之理由，所為論斷，俱有卷內證據資料足憑，從形
式上觀察，原判決並無違背法令之情形存在。查證據之取捨及證據之證明力如何，均
屬事實審法院得自由裁量、判斷之職權，苟其此項裁量、判斷，並不悖乎通常一般之
人日常生活經驗之定則或論理法則，又於判決內論其何以作此判斷之心證理由者，
即不得任意指摘其為違法，據為提起第三審上訴之合法理由。上訴意旨置原判決上開
明確論斷於不顧，對原審採證、認事及證據證明力之審判職權行使，任憑己見，再事
爭執原審取捨證人梁麗紅、邱明璋、成世平、魏雪梅之證詞不當，然其所指摘者，均
重為單純事實上之爭辯，要非適法之第三審上訴理由。又測謊鑑定，係由鑑定人利用
測謊儀器，將受測者之情緒波動反應加以記錄，用以判別受測者之供述是否真實。故
測謊鑑定報告，固有證據能力，但祇供法院形成心證之資料，對於法院之審判並無拘
束力，故待證事項雖經鑑定，法院仍應本於職權予以調查，以期發現事實之真相，不
得僅以鑑定報告作為判決之唯一依據。第一審雖曾囑託高雄市政府警察局刑事警察大
隊對被告及梁麗紅實施測謊鑑定，被告就施金秀遇害時，答稱不在現場，未用毛巾、
浴巾反綁施女雙手、勒住其脖子，均呈不實反應；而梁麗紅就施女遇害時間，答稱有
親眼看到被告進入、離開現場，則無不實反應，固有該大隊之鑑驗通知書可稽。然原
審查無其他直接、積極證據足資證明被告有殺害施女之行為，已如前述，上開測謊鑑
定報告自難作為判決被告有罪之唯一證據，原審縱未於判決內說明其不予採納之理由
，究於判決主旨無生影響。至命案現場遺留之指紋已證實非被告所有，與本案待證事
項無關，原審未進一步蒐證為何人所有，尤無應於審判期日調查證據未予調查之違法
可言。是上訴意旨所指摘原判決違法情事，顯與法律規定得為第三審上訴理由之違法
情形，不相適合，揆諸首開說明，其上訴為違背法律上之程式，應予駁回。
據上論結，應依刑事訴訟法第三百九十五條前段，判決如主文。
中      華      民      國    八十八    年      七      月     三十     日
                              最高法院刑事第六庭
                                  審判長法官  紀  俊  乾
                                        法官  楊  商  江
                                        法官  黃  正  興
                                        法官  陳  東  誥
                                        法官  張  春  福
      右正本證明與原本無異
                                              書  記  官
中      華      民      國    八十八    年      八      月      六      日
                                                                        Ｔ
